臺灣高等法院高雄分院刑事判決　　　　99年度上訴字第1861號
上　訴　人
即　被　告　0000-0000.
指定辯護人　義務辯護人　凌進源律師
上列上訴人因家暴妨害性自主案件，不服臺灣高雄地方法院99年
度訴字第996 號中華民國99年8 月25日第一審判決（起訴案號：
臺灣高雄地方法院檢察署99年度偵字第499 號），提起上訴，本
院判決如下：
    主  文
上訴駁回。
    事    實                                              
一、代號0000-0000B（真實姓名年籍依法不得揭露，下同，詳外
    放卷，下稱B 男）係成年人，為未滿14歲之女童代號0000-0
    000 〈民國（下同）84年6 月出生，真實姓名年籍詳外放卷
    ，下稱甲女〉之母代號0000-0000A（真實姓名年籍詳外放卷
    ，下稱乙女）之同居人，於96年11月、12月間某日，搬入乙
    女住處（真實住址詳外放卷），與乙女、甲女同住。因甲女
    對乙女仍有孺慕之情，故晚上睡覺時仍與乙女同睡上開住處
    3 樓房間。嗣B 男搬入同住後，3 人乃睡同張床上，由乙女
    睡在中間，B 男及甲女則分睡兩旁。B 男竟趁此機會，明知
    甲女為未滿14歲之少年（原判決誤載為「兒童」，應予更正
    ），基於故意對少年乘機猥褻之犯意，於入住幾日後，即於
    晚上睡覺時，趁甲女睡著時不知抗拒之際，伸手越過乙女身
    體，穿入甲女褲頭而撫摸其大腿內側，至甲女知覺後翻身而
    止。因乙女當時懷孕中，人不舒服，甲女畏懼若將上情告知
    乙女，將導致乙女與B 男吵架，而隱忍未發，並搬至2 樓祖
    母房間打地鋪睡覺，然午休時仍會至3 樓房間睡覺。詎B 男
    復基於同上之犯意，進入2 樓祖母房間，或在3 樓乙女房間
    內，趁甲女晚上熟睡及午休睡著不知抗拒之際，隔著甲女衣
    服，或伸進其衣服，撫摸其大腿內側、下體或胸部，直至98
    年6 月7 日甲女祖母腹痛住院止（起訴書誤植98年9 月21日
    ，應予更正），以此方式陸續猥褻甲女共10次。嗣因甲女將
    上情寫在信紙上傳給學校班上同學，再輾轉交給甲女老師代
    號0000-0000C（真實姓名年籍詳卷，下稱丙女），經學校依
    法通報主管機關後，始查獲上情。
二、案經甲女及乙女告訴由高雄市政府警察局婦幼警察隊移送臺
    灣高雄地方法院檢察署檢察官偵查起訴。
    理    由
一、證據能力部分：
(一)、本案證人即告訴人甲女於偵查中向檢察官所為之證述（因未
    滿16歲，依刑事訴訟法第186 條第1 項第1 款規定不得命具
    結），公訴人、被告及辯護人均未釋明有何顯不可信之情況
    ，且與本案待證事實相關，而為證明被告本案犯罪事實之存
    否所必要；且證人甲女復於原審審理時作證（因未滿16歲，
    依法不得命其具結），被告、辯護人、公訴人得為對質詰問
    ，是依刑事訴訟法第159 條之1 第2 項、第186 條第1 項第
    1 款之規定，應認具有證據能力。
(二)、其他本判決理由所援用之證據資料（含供述證據及非供述證
    據），其原屬於傳聞證據部分，檢察官及被告、辯護人同意
    作為證據（見本院卷第24頁、第25頁），本院審酌上開證據
    之作成，並無違法或不當之情形，且與本案待證事實相關，
    適於作為證據，依刑事訴訴法第159 條之5 第1 項規定，認
    均有證據能力。
二、訊據上訴人即被告B 男矢口否認有上開乘機猥褻甲女之犯行
    ，辯稱：伊伸手是在抱乙女，不是去摸甲女，伊手沒那麼長
    ，且在乙女懷孕期間，伊與乙女仍有性行為，伊對年紀比伊
    小的女生沒有興趣；且因伊不喜歡甲女跑到3 樓房間，甲女
    如到3 樓睡午覺，伊都會帶著弟弟（指乙女剛出生之子）到
    外面；本案沒有其他任何佐證，足為對伊不利之認定，而告
    訴人被猥褻時，乙女就在旁邊，應可向其母求救或說明，然
    甲女並未為之，之後2 年亦未向乙女談及此事，則其指訴有
    違常情云云。經查：
(一)、據證人甲女於偵訊證稱：「從國一開始，B 男趁媽媽晚上睡
    覺時，過來摸我的大腿內側」、「媽媽睡在我和B 男的中間
    ，我睡在最外側，B 男都會將手跨過媽媽身體，從我的褲頭
    將手伸進褲內摸我大腿內側」、「從這1 次以後，我就跟媽
    媽說我想下去跟祖母睡，但我沒有說原因」、「B 男有摸我
    ，等我有感覺時，我就故意翻身，他就停止」、「我去2 樓
    祖母房間睡覺時，我是在地上打地鋪，她趁我祖母睡著時，
    進來摸我的大腿內側，有時他手會一直往上伸到我的胸部，
    摸我的胸部」、「我睡覺時會穿內衣，被告的手會伸到內衣
    裡面摸我」、「B 男摸我時，我都睡著了，等我有意識時，
    我就故意動一下，他就停止了」、「（在2 樓祖母房間）B
    男摸我時，他都坐在我旁邊」、「我沒有跟媽媽說，是因我
    擔心媽媽跟B 男打架，也擔心B 男將弟弟抱走」等語明確（
    參偵卷第13、14頁）；且於原審審理時除證述同旨外，補充
    證稱：「以前曾與被告住在一起，96年11、12月間起至98年
    通報聲請保護令止」、「一開始跟被告睡在同一房間」、「
    被告有撫摸我胸部及下體」、「被告撫摸我身體，都趁我睡
    覺時」、「被告撫摸我時，還有媽媽也在旁邊睡覺」、「我
    沒有向母親求救或說明」、「（為何不向妳母親求救？）因
    媽媽在睡覺，且人不舒服，當時她懷孕當中」、「（妳醒來
    有感覺時，有無阻止被告，叫他不要摸妳？）沒有，我只有
    用翻身方式避開」、「從96年12月到98年9 月被告搬離為止
    ，被告總共約摸我10次，有時摸胸部，有時摸下體」、「有
    時隔著衣服，有時直接手伸進去」、「被告是98年9 月21日
    搬離我住處，在他搬離之前，被告最後一次摸我，是在98年
    6 月7 日祖母肚子痛住院時」等語明確（參原審2 卷第21反
    至23正頁），前後證述相符。再證人乙女於原審審理時亦證
    稱：「被告一直住到98年9 月21日本案事情發生止」、「晚
    上睡覺我和被告及小兒子睡3 樓房間，本來甲女是跟我、被
    告一起睡，後來不知何原因，甲女就搬下2 樓和她祖母一起
    睡，不和我們睡」、「（甲女與你、被告睡同一房間，妳有
    無發現何跡象或異狀？）本案發生後，我回想的，比如我懷
    孕時，我睡在中間，甲女睡在裡面靠牆邊，被告睡在我另一
    側，被告的手曾經越過我身體，當時我只感覺被告要動我而
    已，且已經把我吵醒了，結果後來發現被告是經過我懷孕身
    體去摸甲女」（參原審2 卷第24正反頁）；與證人甲女證述
    吻合，則甲女、乙女上開證述，堪予採信。是被告與乙女同
    住期間，確有乘甲女睡著之際，猥褻其胸部、下體及大腿內
    側等行為。
(二)、被告B 男於原審審理時以：伊與乙女、甲女一起睡，只有96
    年11、12月間，同住2 個月而已，其餘時間，甲女都和她祖
    母一起睡，伊當時在跑船云云，並詰問「我是何時摸你的身
    體？」。然證人甲女證稱：「被告在我家只有前幾個月有在
    跑船，97年以後我雖然晚上和祖母一起睡，但有時中午也會
    到3 樓媽媽房間睡午覺，被告就會趁這時摸我」、「被告摸
    我有時是晚上睡覺時，有時是中午睡覺時」等語明確（參原
    審2 卷第24正頁）；此與證人乙女於原審審理時證稱：「一
    開始被告在跑船，約96年11、12月間，他跑船是短期的，一
    次出海大約20幾天，回到家裡大約1 個禮拜，跑船回來，就
    會待在家裡，97年2 月6 日我最小孩子出生後，被告就沒跑
    船，在家裡閒住著」、「但就在被告跑船回來在家期間，不
    知發生何事，有一天甲女突然跟我說，她不跟我睡，要跟她
    祖母睡，那時我也覺得奇怪，因甲女以前都很黏我」、「（
    剛才甲女說她有時中午會到妳3 樓房間睡午覺？）有，甲女
    常常會上來，因她喜歡黏我」等語明確（參原審2 卷第24正
    反頁）、「記得最後一次甲女跟我說，當時我母親突然肚子
    痛，我送我媽媽去醫院看診完，當晚回家時，甲女把我母親
    房間門鎖住，我還怪她為何要鎖門，原來是被告跑到房間去
    偷看甲女」等語明確（參原審2 卷第24正反頁）。足證被告
    於96年11、12月至97年2 月去跑船期間，雖然並未與證人乙
    女、甲女同住，然被告每月仍有約1 星期同住在乙女家裡，
    且被告於97年2 月6 日以後就沒有跑船，一直在乙女家裡閒
    住等情明確。從而，印證證人甲女所證述：上開期間被告在
    該住處3 樓乙女房間、2 樓祖母房間內，乘其睡著之際，對
    伊為猥褻行為共10次等情，堪認屬實。
(三)、又證人即甲女老師於偵訊亦具結證稱：「此事不是甲女主動
    提起的，她與班上同學互相傳紙條，那張紙條上面有敘述這
    些情節，後來同學將紙條拿回家，同學家長就將紙條交給我
    ，我才問甲女是否有此事」、「甲女本人有跟我說她遭母親
    同居人撫摸胸部，甚至還摸她的私處，因經常被這樣撫摸，
    所以他有刻意避開母親的同居人，比較常去找她祖母（阿嬤
    ）」、「她有說這件事不要讓媽媽知道，因她擔心媽媽會因
    此擔心難過」、「後來我反應給學校，學校才通報社工單位
    」等語明確（參偵卷第21頁）；就此部分對照證人甲女於案
    發之後，曾將上開受被告性猥褻之情，以吐露私密語氣，親
    手書寫信紙傳給班上同學，該信紙載明：「第1 個秘密是全
    世界除了我和朱知道…沒有他人知道了，那就是…我弟的爸
    （×＝我爸〈即不等於我爸〉會趁我睡覺的時候毛手毛腳，
    絕對不能說出去（求你）」、「我之所以不敢講的，就是第
    1 個秘密太難開口了，甲女（署名）」等字明確（詳偵卷外
    放證物袋）；以及甲女上開證述：「我是因為害怕媽媽跟被
    告打架，且媽媽當時懷孕當中，人不舒服」、「也會擔心B
    男將弟弟抱走」等語明確，已如上述。顯見，證人甲女當時
    長期受被告B 男多次性猥褻行為後，才向同學吐露之無助、
    無奈、愛母之複雜心情，亦堪以理解，印證相符。
(四)、又被告於警詢坦承：「甲女是我同居2 年女友乙女之女兒」
    、「乙女的媽媽、甲女在2 樓睡1 間，乙女、我及小兒子在
    3 樓睡1 間」、「在小兒子出生前，我曾與乙女、甲女同睡
    3 樓房間，從牆壁數過來，依序是甲女、乙女及我」等語；
    且於偵訊亦坦承：「自96年11月間起，曾與乙女同居2 年」
    、「住到98年9 月21日止，因為保護令而分開」、「這保護
    令是甲女聲請的」等語；並於原審審理中坦承：「我搬入乙
    女住處，知悉甲女當時未滿14歲之女子」、「乙女睡在中間
    ，甲女睡旁邊，1 個月後甲女就睡在地上，再隔1 個月，甲
    女就到2 樓與她祖母一起睡」、「我只1 個月與甲女睡在同
    一張床，只2 個月睡在同一房間」、「96年12月至98年9 月
    21日間與甲女、乙女同住」、「96年12月、97年1 、2 月間
    ，我在跑船，偶而回家1 星期；97年2 月9 日我還在跑船，
    4 、5 月份就沒有跑船了，沒跑船時都在家」等語明確（參
    原審1 卷第18頁，2 卷第23正、26反頁），則其就同居期間
    、房間、關係人睡覺之相關位置等節，與證人甲女、乙女證
    述之內容，比對亦屬相符。從而，被告於上開期間（96年11
    、12月至98年6 月7 日止），並無法排除其未出去跑船而與
    乙女同居期間，仍有餘欲對甲女為猥褻行為共10次之可能性
    ，從而，即無從為被告有利之認定。至被告另辯稱：伊於乙
    女懷孕期間，與乙女仍有性行為，且對比伊年紀小的女生沒
    有興趣云云，均與被告本件犯行無關，則不予論述。
(五)、此外，並有案發住處照片16紙、甲女所親書紙條1 紙在卷可
    稽（參警卷第13、14、17至24頁，偵卷第12至16、21頁，原
    審2 卷第21反至25正頁），足堪佐證。
(六)、至被告及辯護人雖以本件檢察官僅有告訴人之單一指訴為憑
    ，缺乏積極證據云云。然告訴人之告訴，係以使被告受刑事
    訴追為目的，是其陳述是否與事實相符，固仍應調查其他證
    據以資審認。然證明告訴人指訴與事實相符之證據，並不以
    直接證據為限，若間接證據，已足供佐證告訴人之指訴為真
    實，亦非不得以之與告訴人之指訴，相互印證，併採為判決
    之基礎（最高法院93年度台上字第4632號判決參照）。查本
    案除有證人即甲女之明確證述外，尚有其他積極證據即證人
    乙女、甲女之老師等證述、甲女案發後書寫之私密紙條、住
    處現場照片等間接證據、補強證據可資佐證，印證相符，足
    堪信為真實。
(七)、綜上所述，被告確有對未滿14歲之少年甲女為乘機猥褻共10
    次之犯行，事證明確，堪以認定，應依法論科。
三、(一)按兒童及少年福利法已於92年5 月28日制定公布，並於同
    年月30日生效，本法第70條第1 項前段規定：成年人教唆、
    幫助或利用兒童及少年犯罪或與之共同實施犯罪或故意對其
    犯罪者，加重其刑至二分之一。此項規定為少年事件處理法
    第85條第1 項之特別規定，依後法優於前法，特別法優於普
    通法之法律適用原則，自應優先於少年事件處理法適用（參
    最高法院94年度台上字第856 號判決意旨）。再刑法第224
    條之強制猥褻罪、第224 條之1 對於未滿14歲男女之加重強
    制猥褻罪、第227 條第2 項之對於未滿14歲男女之單純猥褻
    罪，均與同法第225 條第2 項之乘機猥褻罪有別，主要係以
    被害人不能或不知抗拒猥褻、或猥褻之原因如何造成，為其
    判別之標準。如被害人不能或不知抗拒之原因，為行為人故
    意、或出於被害人之同意所造成者，應成立（加重）強制猥
    褻罪、對未滿14歲之男女單純猥褻罪。惟如被害人不能或不
    知抗拒之原因，非出於行為人所為，或非出於被害人之知悉
    而無抗拒，且無共犯關係之情形，僅於被害人因精神、身體
    障礙、心智缺陷或其他相類（如：昏暈、酣眠、泥醉等）之
    情形，致無同意猥褻之理解，或無抗拒猥褻之能力，行為人
    乘此時機以行猥褻行為者，則應依乘機猥褻罪論處（參最高
    法院71年台上字第1562號判例、96年度台上字第4376號判決
    意旨）。本案被害人甲女在睡眠中，處於意識不清、不能抗
    拒之狀態，業據證人甲女於偵審證述明確，顯見並非被告所
    造成，被告趁此機會對甲女猥褻，應構成刑法乘機猥褻罪，
    而與單純猥褻罪、強制猥褻罪之要件，尚屬有間。(二)次按刑
    法第225 條第2 項之乘機猥褻罪，與第227 條第2 項之對於
    未滿14歲之男女為猥褻之行為罪，其刑度相同。且依現行法
    乘機猥褻罪，被害人如為未滿14歲之人，並應依兒童及少年
    福利法第70條第1 項前段規定，加重其刑，此項加重具刑法
    分則加重之性質，成為另一獨立之罪名。刑法第227 條第2
    項之對於未滿14歲之男女為猥褻之行為罪，已就被害人之年
    齡定有特別處罰，依兒童及少年福利法第70條第1 項但書規
    定「不在此限」，亦即不得再依該項規定加重其刑。於此情
    形，被猥褻之人如為未滿14歲之男女，兒童及少年福利法第
    70條第1 項前段、刑法第225 條第2 項之對於未滿14 歲 之
    男女乘機猥褻罪，即為較重之全部法；而刑法第227 條第2
    項之對於未滿14歲之男女為猥褻之行為罪，則為較輕之部分
    法，依適用法律原則，應優先適用較重之全部法（最高法院
    99年度台上字第2868號判決參照）。
四、核被告所為，係犯兒童及少年福利法第70條第1 項前段、刑
    法第225 條第2 項之故意對少年乘機猥褻罪。起訴書認被告
    係以違反甲女意願之方式對於甲女為猥褻行為，依刑法第22
    2 條第1 項第2 款、第224 條之1 之加重猥褻罪論處，尚有
    未洽，惟起訴之基本社會事實相同，自應變更檢察官所引應
    適用之法條。本件被告為乘機猥褻共10次犯行，犯意各別，
    時地有異、行為互殊，應論以數罪併罰之。刑法第225 條第
    2 項之乘機猥褻罪，就被害人年齡要件（是否滿12歲、18歲
    ），並未定有特別處罰之規定。被告於案發時為成年人，而
    依卷附被害人甲女年籍資料所載，於案發期間（96年11、12
    月至98年6 月7 日間），係未滿14歲之女子，屬兒童及少年
    福利法第2 條所稱之少年，是被告本件10次犯行，均應依同
    法第70條1 項前段規定加重其刑。
五、原審以被告所犯成年人故意對少年犯乘機猥褻罪，共10罪，
    ，罪證明確，變更檢察官起訴法條，適用兒童及少年福利法
    第70條第1 項前段，刑法第225 條第2 項、第51條第5 款之
    規定，審酌被告明知甲女當時甫滿12歲，為未滿18歲之少女
    ，僅因同居女友乙女懷孕期間，身體不適，竟一時性慾難耐
    ，乘甲女在3 樓乙女房間、2 樓祖母房間睡著，不知抵抗之
    際，侵害其性自主權而為乘機猥褻共10次，期間達1 年半左
    右，造成被害人甲女身心受創，對其往後心理重建產生不良
    影響，且犯後否認犯行，尚難認有悔改之意，實有不該。惟
    念其並未使用強制手段或器物為之，未造成被害人身體傷害
    ，於甲女驚醒後旋即罷手，及其犯罪後之態度等一切情狀，
    分別量處有期徒刑7 月，並定其應執行刑有期徒刑2 年6 月
    ，原審認事用法核無違誤，量刑尚稱允當，被告上訴意旨仍
    執陳詞否認犯罪，而指摘原判決不當，為無理由，應予駁回
    。
據上論斷，應依刑事訴訟法第368 條，判決如主文。
本案經檢察官李門騫到庭執行職務。
中    華    民    國  100     年    1     月    6    日
              刑事第六庭    審判長法  官  王憲義
                                  法  官  簡志瑩
                                  法  官  邱永貴
以上正本證明與原本無異。
如不服本判決應於收受本判決後10日內向本院提出上訴書狀，其
未敘述上訴理由者，並得於提起上訴後10日內向本院補提理由書
狀（均須按他造當事人之人數附繕本）「切勿逕送上級法院」。
中    華    民    國  100     年    1     月    6    日
                                  書記官  盧雅婷

附錄本案論罪之法條：
刑法第225 條第2 項（乘機猥褻罪）
對於男女利用其精神、身體障礙、心智缺陷或其他相類之情形，
不能或不知抗拒而為猥褻之行為者，處6 月以上5 年以下有期徒
刑。
兒童及少年福利法第70條第1 項（加重其刑）
成年人教唆、幫助或利用兒童及少年犯罪或與之共同實施犯罪或
故意對其犯罪者，加重其刑至二分之一。但各該罪就被害人係兒
童及少年已定有特別處罰規定者，不在此限。